【裁判字號】    99,訴,1361
【裁判日期】    990730
【裁判案由】    毒品危害防制條例
【裁判全文】
臺灣板橋地方法院刑事判決              99年度訴字第1361號
公  訴  人  臺灣板橋地方法院檢察署檢察官
被      告  甲○○
上列被告因違反毒品危害防制條例案件，經檢察官提起公訴（99
年度毒偵字第2329號），本院依簡式審判程序，判決如下：
    主  文
甲○○施用第一級毒品，累犯，處有期徒刑捌月。又施用第二級
毒品，累犯，處有期徒刑肆月。應執行有期徒刑拾月。
    事  實
一、甲○○前於民國89年間因施用毒品案件，經依本院89年度毒
    聲字第4888號裁定送勒戒處所觀察、勒戒後，認無繼續施用
    毒品之傾向，於89年10月20日釋放出所，並由臺灣板橋地方
    法院檢察署檢察官以89年度毒偵字第5241號為不起訴處分確
    定。復於上開觀察、勒戒執行完畢釋放後5 年內之91年間再
    度施用第一、二級毒品，經本院以92年度訴字第19號判處應
    合併執行有期徒刑9 月確定；又於92年間因施用毒品案件，
    經本院以92年度簡字第3705號判處有期徒刑5 月確定；嗣入
    監接續執行前揭刑罰，於94年2 月10日縮短刑期執行完畢。
    再於95年間因施用毒品案件，經本院以95年度訴字第2356號
    判處有期徒刑1 年確定；另於同年間因施用第一、二級毒品
    案件，經本院以95年度訴字第3399號判處應合併執行有期徒
    刑1 年確定；嗣經本院以96年度聲減字第3287號就後二案所
    處徒刑裁定均減刑，並應合併執行有期徒刑1 年確定，乃入
    監服刑，於96年11月30日縮短刑期執行完畢（於本案構成累
    犯）。
二、詎甲○○猶不思戒絕毒癮，另基於施用第一級毒品海洛因之
    犯意，於99年1 月14日某時許，在其停放於臺北縣三峽鎮○
    ○路262 號住處後方之某車輛內，以將第一級毒品海洛因和
    水稀釋後用針筒注射之方式，施用第一級毒品海洛因1 次。
    又基於施用第二級毒品甲基安非他命之犯意，於99年1 月12
    日某時許，在其停放於臺北縣三峽鎮○○路262 號住處後方
    之某車輛內，以將第二級毒品甲基安非他命置於燈泡內點火
    燒烤產生煙霧吸聞之方式，施用第二級毒品甲基安非他命1
    次。嗣於99年1 月14日下午2 時34分許，為警持搜索票前往
    其上址住處執行搜索，並徵得其同意後，對其採集尿液送驗
    ，檢驗結果呈鴉片類及安非他命類陽性反應，而得悉上情。
三、案經臺北縣政府警察局移請臺灣板橋地方法院檢察署檢察官
    提起公訴。
    理  由
一、本案被告甲○○所犯係死刑、無期徒刑、最輕本刑為3 年以
    上有期徒刑以外之罪，其於準備程序中就被訴事實為有罪之
    陳述，經本院告知簡式審判程序之旨，並聽取公訴人、被告
    之意見後，經合議庭裁定由受命法官獨任進行簡式審判程序
    ，合先敘明。
二、上揭犯罪事實，業據被告於本院審理時供承不諱，且被告為
    警查獲後所採集之尿液，經送請臺灣檢驗科技股份有限公司
    以GC/MS 氣相層析質譜儀法確認檢驗結果，發現呈鴉片類及
    安非他命類陽性反應，有該公司出具之濫用藥物檢驗報告1
    紙附卷可稽，足認被告自白確與事實相符，堪值採信。
三、按施用第一、二級毒品為犯罪行為，毒品危害防制條例第10
    條定有處罰明文。故施用第一、二級毒品者，依前揭規定本
    應科以刑罰。惟基於刑事政策，對合於一定條件之施用者，
    則依同條例第20條、第23條之規定，施以觀察、勒戒及強制
    戒治之保安處分。又毒品危害防制條例於92年7 月9 日修正
    公布，自93年1 月9 日施行，其中第20條、第23條將施用毒
    品之刑事處遇程序，區分為「初犯」及「5 年內再犯」、「
    5 年後再犯」。依其立法理由之說明：「初犯」，經觀察、
    勒戒或強制戒治後，應為不起訴處分或不付審理之裁定；經
    觀察、勒戒或強制戒治執行完畢釋放後，「5 年內再犯」者
    ，因其再犯率甚高，原實施之觀察、勒戒及強制戒治既已無
    法收其實效，爰依法追訴或裁定交付審理。至於經觀察、勒
    戒或強制戒治執行完畢釋放後，「5 年後再犯」者，前所實
    施之觀察、勒戒或強制戒治已足以遮斷其施用毒品之毒癮，
    為期自新及協助其斷除毒癮，仍適用「初犯」規定，先經觀
    察、勒戒或強制戒治之程序。從而，依修正後之規定，僅限
    於「初犯」及「5 年後再犯」二種情形，始應先經觀察、勒
    戒或強制戒治程序。倘被告於5 年內已再犯，經依法追訴處
    罰，縱其第三次（或第三次以上）再度施用毒品之時間，在
    初犯經觀察、勒戒或強制戒治執行完畢釋放5 年以後，已不
    合於「5 年後再犯」之規定，且因已於「5 年內再犯」，顯
    見其再犯率甚高，原實施觀察、勒戒或強制戒治，已無法收
    其實效，即應依該條例第10條處罰（最高法院97年度第5 次
    刑庭會議決議意旨參照）。查被告有如事實欄一所示曾送觀
    察、勒戒執行完畢及於觀察、勒戒執行完畢釋放後5 年內再
    犯施用毒品罪而經法院判刑確定等情，有臺灣高等法院被告
    前案紀錄表1 件在卷可查，則其本案施用毒品之時間距離其
    初犯施用毒品罪而接受觀察、勒戒執行完畢之日即89年10月
    20日，雖已逾5 年，惟其既曾於該次觀察、勒戒執行完畢釋
    放後5 年內多次再犯施用毒品犯行，且均經法院判刑確定，
    是其再犯本案施用第一、二級毒品罪，依上開說明，自非屬
    毒品危害防制條例第20條第3 項所定「5 年後再犯」之情形
    ，仍應依法追訴處罰。是本案事證明確，被告犯行堪以認定
    ，應予依法論罪科刑。
四、核被告所為，係犯毒品危害防制條例第10條第1 項之施用第
    一級毒品罪及同條第2 項之施用第二級毒品罪。被告施用第
    一、二級毒品前，分別持有第一、二級毒品之低度行為，應
    為其施用各該毒品之高度行為所吸收，均不另論罪。被告所
    犯上開二罪間，行為互殊，犯意各別，應予分論併罰。又被
    告多次受有如事實欄一所示有期徒刑之宣告，最後一次於96
    年11月30日縮短刑期執行完畢，此有臺灣高等法院被告前案
    紀錄表1 件存卷可考，其於5 年內故意分別再犯本案有期徒
    刑以上之罪，均構成累犯，皆應依刑法第47條第1 項規定加
    重其刑。爰審酌被告前因施用毒品，獲得不起訴處分之寬典
    ，復入監執行徒刑完畢，仍無法戒絕毒癮，再次漠視法令禁
    制而犯本罪，惟其施用毒品所生危害，實以自戕身心健康為
    主，對於他人生命、身體、財產等法益，尚無明顯而重大之
    實害，兼衡其犯罪後坦承犯行，已知悔悟等一切情狀，分別
    量處如主文所示之刑，並合併定其應執行刑，以示懲儆。
據上論斷，應依刑事訴訟法第273 條之1 第1 項、第299 條第1
項前段，毒品危害防制條例第10條第1 項、第2 項，刑法第11條
前段、第47條第1 項、第51條第5 款，判決如主文。
本案經檢察官黃筵銘到庭執行職務。
中    華    民    國    99    年    7     月    30    日
                  刑事第七庭    法  官  王瑜玲
以上正本證明與原本無異
如不服本判決應於送達後10日內向本院提出上訴狀
                                書記官  謝嘉玲
中    華    民    國    99    年    7     月    30    日
附錄本案論罪科刑法條全文：
毒品危害防制條例第10條
施用第一級毒品者，處6 月以上5 年以下有期徒刑。
施用第二級毒品者，處3 年以下有期徒刑。

司法院資訊處製作；財團法人民間司法改革基金會備份。
